臺灣彰化地方法院民事裁定
110年度訴聲字第5號
聲  請  人  陳美雪  
相  對  人  李康生  

上列當事人間請求塗銷所有權移轉登記事件，聲請人聲請許可為
訴訟繫屬事實登記，本院裁定如下：
    主  文
聲請人以新台幣57萬3,018元為相對人供擔保後，許可就如附表
所示不動產為本院110年度訴字第439號請求塗銷所有權移轉登記
事件（聲明、訴訟標的及其原因事實如附表）訴訟繫屬事實之登
記。
    理  由
一、本件聲請意旨略以：兩造為同母異父兄妹，坐落彰化縣○○市
    ○○○段○○○○段00000地號土地及其上建號1659號2層鋼筋混凝
    土加強磚造建物（以下合稱系爭不動產），原為兩造之母陳
    高素雲所有。而陳高素雲於民國105年11月18日死亡，依法
    由兩造共同繼承。惟相對人在103年3月24日，以原因事實發
    生日期103年2月11日之不實買賣為原因，將系爭不動產移轉
    登記為相對人所有，刑事部分業經本院106年度訴字第732號
    判決，依偽造文書罪判處罪刑確定在案。陳高素雲與相對人
    間既無成立買賣契約，聲請人為其繼承人，自繼承開始起承
    受高素雲財產上之一切權利義務，自得依民法第767條第1項
    之規定，請求相對人塗銷系爭不動產於103年3月24日以買賣
    為原因所為之所有權移轉登記。此項訴訟標的係基於物權關
    係為請求，為免系爭不動產於訴訟進行中遭相對人變賣，爰
    依民事訴訟法第254條第5項規定，聲請裁定許可為訴訟繫屬
    事實之登記等語。
二、按訴訟標的基於物權關係，且其權利或標的物之取得、設定
    、喪失或變更，依法應登記者，於事實審言詞辯論終結前，
    原告得聲請受訴法院以裁定許可為訴訟繫屬事實之登記。前
    項聲請，應釋明本案請求。前項釋明如有不足，法院得定相
    當之擔保，命供擔保後為登記。其釋明完足者，亦同。第5
    項裁定應載明應受判決事項之聲明、訴訟標的及其原因事實
    。民事訴訟法第254條第5項、第6項前段、第7項定有明文。
    觀其立法理由，旨在藉由將訴訟繫屬事實予以登記之公示方
    法，使第三人知悉訟爭情事，俾阻卻其因信賴登記而善意取
    得，及避免確定判決效力所及之第三人受不測之損害。又為
    擔保被告因不當登記可能所受損害，於原告已為釋明而不完
    足時，或其釋明已完足，法院均得命供相當之擔保後為登記
    。而訴訟繫屬事實之登記，並無禁止或限制處分被告處分登
    記標的之效力，法院裁定時應斟酌個案情節，妥適酌定是否
    命供擔保及擔保金額，所命擔保之數額，不得逾越同類事件
    中法院於假扣押、假處分時酌定之擔保金額（106年6月14日
    修正民事訴訟法第254條立法理由參照）。
三、聲請人就前揭本案請求主張之事實，有所提土地登記申請書
    、台灣彰化地方檢察署檢察官106年度偵字第2574號起訴書
    及本院106年度訴字第732號刑事判決、土地登記謄本、戶籍
    謄本、繼承系統表可資釋明，業經調取本院110年度訴字第4
    39號民事卷查明無誤。又聲請人本案請求之訴訟標的為不動
    產所有權（公同共有）之妨害除去請求權（民法第828條第2
    項、第821條、第767條第1項），係基於物權關係而為請求
    ，且其標的物即系爭不動產之取得、設定、喪失或變更，依
    法應經登記，而其釋明本案請求之資料亦屬完足，所請許可
    就系爭不動產為本件訴訟繫屬事實之登記，即與前揭民事訴
    訟法第254條第5項規定，並無不合。本院審酌訴訟繫屬登記
    雖非剝奪不動產登記名義人之處分權，但一經登記，於訴訟
    繫屬中恐無第三人願意受讓其權利，而有實質限制處分權之
    法律效果。為確保相對人因本件登記可能遭受之損害得以獲
    賠償，並兼顧聲請人之利益，認為應命聲請人供相當擔保後
    始為登記。另法院定擔保金額而為許可訴訟繫屬事實登記之
    裁定，該項擔保係備供相對人因不當登記所受損害之賠償，
    其數額應視個案情節，依標的物受登記後，相對人難以處分
    該標的物所受之損害為衡量之標準。前開本案訴訟核定系爭
    不動產之交易價額為新台幣（下同）264萬4,700元〔計算式
    ：土地32,000元/㎡×80㎡＋房屋現值84,700元＝264萬4,700元〕
    ，而相對人因繫屬登記可能受損害之期間，視本案訴訟何時
    確定以為斷，由於何時確定尚無法確定，參考該訴訟事件為
    得上訴於第三審之事件，推估從起訴至第三審確定之時間，
    依各級法院辦案期限實施要點所規定各審級辦案期限，第一
    、二、三審通常程序審判案件之辦案期限分別為1年4個月、
    2年及1年，合計4年4個月（即52個月）。相對人因延後處分
    系爭不動產所可能受之法定遲延利息損失約57萬3,018元〔計
    算式：264萬4,700元×5％×52/12＝57萬3,018元〕。爰命聲請人
    提供此項金額之擔保而准其聲請。
中　　華　　民　　國　 110　　年　　 7　　月　　19　　日
                          民事第四庭
　　　　　　　　　            法　官　陳瑞水
以上正本係照原本作成。
如對本裁定抗告須於裁定送達後10日內向本院提出抗告狀，並繳
納抗告費新台幣1,000元。
中　　華　　民　　國　 110　　年　　 7　　月　　19　　日
                    　　　　　　書記官　陳秀娟
　　　　　　　　　　　　　　　　












附表：　　　　　　　　　　　　　　　　　110年度訴聲字第5號    編號 不動產地號或建號、門牌 面積（㎡） 權利範圍  1  彰化縣○○市○○○段○○○○段00000地號   80.00  全部   2 彰化縣○○市○○○段○○○○段0000○號、門牌彰化縣○○市○○街00巷00○0號 1層   46.20 2層   46.20 總面積92.40 全部  本  案  訴  訟  相  關  事  實 本院110年度訴字第439號請求塗銷所有權移轉登記事件： 一、聲明：     被告應將本附表編號1、2所示土地、建物（以下合稱系爭不動產），於民國103年3月24日以買賣為原因所為之所有權移轉登記塗銷。 二、訴訟標的：     繼承及民法第767條第1項之所有權妨害除去請求權（漏列民法第828條第2項、第821條） 三、原因事實：     系爭不動產原為兩造之被繼承人陳高素雲（歿於民國105年11月18日）所有，被告李康生在103年3月24日以原因事實發生日期103年2月11日之不實「買賣」為原因，將系爭不動產移轉登記在李康生名下，刑事部分業經依偽造文書罪判處確定。李康生與陳高素雲間未成立任何買賣契約，原告為陳高素雲之繼承人，自得依繼承及民法第767條第1項規定請求塗銷前開所有權移轉登記。